臺灣臺中地方法院民事判決　　　　　　 94年度訴字第2486號
原　　　告　己○○
訴訟代理人　陳鴻謀　律師
複代理人　　陳育仁　律師
被　　　告　甲○○
訴訟代理人　庚○○
被　　　告　泰陽電工股份有限公司
法定代理人　戊○○
訴訟代理人　丁○○
　　　　　　丙○○　律師
複代理人　　乙○○
上列當事人間請求損害賠償事件（案號：94年度交附民字第198
號），由刑事庭移送前來，經本院於民國96年4月18日言詞辯論
終結，判決如下：
    主    文
被告應連帶給付原告新台幣壹佰肆拾玖萬陸仟肆佰柒拾貳元及自
民國九十四年八月十九日起至清償日止，按年利率百分之五計算
之利息。
原告其餘之訴駁回。
訴訟費用由被告負擔二分之一，餘由原告負擔。
    事實及理由
壹、程序事項
按訴狀送達後，原告不得將原訴變更或追加他訴，但擴張或減縮
應受判決事項之聲明者，不在此限，民事訴訟法第255條第1項第
3款定有明文。查原告起訴聲明請求被告應給付新臺幣（下同）
0000000元，及自起訴狀繕本送達翌日（即民國94年8月19日）起
至清償日止，按年利率5%計算之利息，嗣於本院94年12月9日開
庭審理時提出準備書狀，聲明請求被告應連帶給付0000000元，
及自起訴狀繕本送達翌日（即94年8月19日）起至清償日止，按
年利率5%計算之利息，核屬減縮應受判決事項之聲明，符合上揭
法律規定，應予准許，先予敘明。
貳、訴之聲明
一、原告方面：被告應連帶給付原告0000000元，及自起訴狀繕
    本送達翌日起至清償日止，按年利率5%計算之利息。
二、被告方面：請求駁回原告之訴。
參、本件兩造不爭執，本院據以為本件判決之基礎事實：
一、被告甲○○係被告泰陽電工股份有限公司（下稱被告公司）
    之服務工程師，平日以駕駛自用小貨車為客戶維修冷氣機為
    業，為從事業務之人。被告甲○○於民國93年10月13日下午
    4時20分許，駕駛車牌號碼：Ｈ4－2875號自用小貨車，在台
    中市○○○街與大英街口，不當跨越中心線行駛且疏未減速
    慢行、未注意車前狀況，撞及原告騎乘之輕型機車（車牌號
    碼：ＤＩＡ－915），原告因而人車倒地，並受有右足脛腓
    骨骨折之傷害，被告甲○○經檢察官聲請簡易判決處刑（臺
    灣臺中地方法院檢察署94年度偵字第1765號），復經本院判
    決認犯業務過失傷害罪，處拘役50日，並確定在案（本院沙
    鹿簡易庭94年度沙交簡字第301號、94年度沙交簡上字第408
    號）。
二、本件經臺灣省臺中市區車輛行車事故鑑定委員會鑑定結果認
    原告於車禍當時行至無號誌交岔路口未注意讓右方車先行，
    與被告上開情形之過失，同為肇事原因。經送臺灣省車輛行
    車事故覆議鑑定委員會覆議，則認為原告是肇事主因，被告
    甲○○為肇事次因。
三、原告請求醫藥費33160元部分、購買輪椅、鈣片7500元部分
    及修理機車1900元部分，被告均不爭執。
肆、本件兩造協議簡化爭點及關於爭點之主張如下：
一、對於系爭車禍事件兩造之責任比例：
(一)、原告主張：原告、被告甲○○同為肇事原因，各應負擔50%
    責任。
(二)、被告主張：原告為肇事主因應負擔70%責任，被告甲○○為
    肇事次因應負擔30%責任。
二、原告請求看護費用82000元部分：
(一)、原告主張：共需看護期間為41日，每日2000元。
(二)、被告主張：原告未證明需人看護，及確有請人看護，又每日
    看護費用2000元沒有證據足以證明。
三、原告請求薪資損失600000元部分：
(一)、原告主張：本件事故後1年均無法工作，每月薪資損失50000
    元。
(二)、被告主張：原告係公司負責人，勞工保險局核定給付之一年
    期間過長，且每月薪資至多僅能依10000元計算（以92年申
    報所得稅資料為據）；依93年原告自行申報，竟突然變成每
    月50000元，差距太大，顯不足採。
四、原告請求工作能力減損之損害賠償0000000元部分：
(一)、原告主張：減少勞動力39.9%，自53歲受傷起，算至60歲退
    休止，每月以50000元計算薪資，並依霍夫曼係數計算得此
    金額（50000Ｘ12Ｘ0.399Ｘ0000000/0000000＝0000000元）
    。
(二)、被告主張：原告之行動能力及工作能力未受損失。且右下肢
    神經並未損傷；縱認有損傷，與本件車禍亦無因果關係。
五、原告請求慰撫金0000000元部分：
(一)、原告主張：合理。
(二)、被告主張：不合理。
伍、法院之判斷：
一、原告主張，被告甲○○於前揭時、地駕駛車牌號碼Ｈ4－287
    5號自用小貨車，在台中市○○○街與大英街口，不當跨越
    中心線行駛且疏未減速慢行、未注意車前狀況，撞及原告騎
    乘之輕型機車（車牌號碼：ＤＩＡ－915），原告因而人車
    倒地，並受有右足脛腓骨骨折之傷害，而被告甲○○因本件
    過失傷害犯行，經檢察官聲請簡易判決處刑（案號：臺灣臺
    中地方法院檢察署94年度偵字第1765號），嗣經本院沙鹿簡
    易庭及交通法庭判決認犯業務過失傷害罪，處拘役50日，並
    確定在案（本院沙鹿簡易庭94年度沙交簡字第301號、本院
    94年度沙交簡上字第408號）。此經本院調取上開刑事案卷
    查閱屬實，被告甲○○對上開過失傷害之事實亦不爭執，自
    堪信原告之主張為真實。
二、按因故意或過失，不法侵害他人之權利者，負損害賠償責任
    ；汽車、機車或其他非依軌道行駛之動力車輛，在使用中加
    損害於他人者，駕駛人應賠償因此所生之損害；不法侵害他
    人之身體或健康者，對於被害人因此喪失或減少勞動能力，
    或增加生活上之需要時，應負損害賠償責任；不法侵害他人
    之身體、健康、名譽、自由、信用、隱私、貞操，或不法侵
    害其他人格法益而情節重大者，被害人雖非財產上之損害，
    亦得請求賠償相當之金額，民法第184條第1項前段、第191
    條之2前段、第193條第1項、第195條第1項前段分別定有明
    文。再按受僱人因執行職務，不法侵害他人之權利者，由僱
    用人與行為人連帶負損害賠償責任，民法第188條定有明文
    。被告甲○○之前揭行為具有過失，且其過失行為與原告受
    傷之結果間，具有相當因果關係；又被告甲○○為被告公司
    之服務工程師，因執行職務而駕車撞傷原告，揆諸前開規定
    ，原告請求被告連帶賠償其財產及非財產上之損害，自屬有
    據。
三、關於系爭車禍肇事原因之認定：
    依本案刑事卷所附之道路交通事故現場圖、道路交通事故調
    查表(一)、(二)、道路交通事故談話紀錄表及照片五張等資料所
    示，本件車禍事故之撞擊點為大墩十街與大英街之無號誌交
    岔口中心點偏靠被告甲○○行向之對向車道處，而依被告甲
    ○○之汽車左前側保險桿及原告機車右側車身損毀與原告所
    受之右足脛腓骨骨折傷害之情形觀之，可知本件係由被告甲
    ○○所駕駛之汽車左前保險桿撞及原告所騎乘機車之右側，
    顯見被告甲○○在駕車穿越該路口且在其車輛行經交岔路口
    中心點附近而未駛離該路口時，即已跨越中心線而撞及原告
    機車之右側車身，是以本件車禍之發生，應係被告甲○○駕
    駛汽車行經無號誌交岔路口時，不當跨越中心線且疏未注意
    減速慢行及注意車前狀況，適逢原告騎乘機車行經該無號誌
    交岔路口，亦疏未注意讓右方車先行所致。因此，本院認為
    ，原告駕駛輕機車行至無號誌交岔路口未注意讓右方車先行
    ，與被告甲○○駕駛自小貨車不當跨越中心線行駛且疏未減
    速慢行、未注意車前狀況，同為本件車禍之肇事原因。而本
    件經送請臺灣省臺中市區車輛行車事故鑑定委員會鑑定結果
    ，亦持相同看法，有臺灣省臺中市區車輛行車事故鑑定委員
    會94年4月15日中市行字第0945400869號函及鑑定意見書附
    於刑案偵查卷可考。至於臺灣省車輛行車覆議鑑定委員會鑑
    定結果：「己○○駕駛輕機車，行經無號誌交岔路口，左方
    車未暫停讓右方車先行，為肇事主因。二、甲○○駕駛自小
    貨車，行經無號誌交岔路口，未減速慢行且未注意車前狀況
    ，為肇事次因」，固亦認被告甲○○於本件事故之發生有肇
    事因素。然該覆議意見並未斟酌被告甲○○有跨越中心線之
    過失情況，與本院上開認定不符，為本院所不採。承上所述
    ，本院認為本件損害賠償事件之過失責任分配比例，以原告
    、被告各佔50%為適當，合先敘明。
四、茲就原告請求賠償之各項金額，審酌如下：
(一)、原告請求醫藥費33160元、購買輪椅、鈣片7500元及修理機
    車1900元，分別提出費用明細表、醫療費收據、統一發票及
    估價單等為據，被告對此亦均不爭執，自應准許。
(二)、看護費用部分：
１、按民法第193條第1項，所稱之增加生活上之需要，係指被害
    以前並無此需要，因為受侵害，始有支付此費用之需要而言
    。其因身體或健康受不法侵害，需人長期看護，就將來應支
    付之看護費，係屬增加生活上需要之費用，加害人固應予以
    賠償，最高法院88年度台上字第1771號判決可參。又親屬間
    之看護，縱因出於親情而未支付該費用，然其所付出之勞力
    ，顯非不能以金錢為評價，此種基於身分關係之恩惠，自不
    能加惠於加害人，而應比照一般看護情形，認被害人受有相
    當看護費之損害，命加害人賠償，始符民法第193條第1項所
    定「增加生活上需要」之意旨，最高法院89年度台上字第
    1749號判決可供參照。
２、查原告主張其自93年10月13日入院手術至93年10月23日出院
    為止，共計住院11日，住院期間及出院後1個月，須人照料
    ，業據原告提出林新醫院診斷證明書為證。原告於上開期間
    由家人看護照顧，雖無實際看護費用之支出，然依上開說明
    ，亦應認為原告受有相當於看護費之損害，而目前市面上全
    天候之看護之行情每日約在2000元左右，是原告請求以每日
    2000元計算看護費用，應屬合理。
３、承上，原告得請求之看護費用應為82000元【計算式：（11
    ＋30）×2000＝82000】，原告就此部分請求，自屬有據，
    應予准許。
(三)、工作損失部分：
    原告主張自受傷後，長達1年期間，因需長期復健，致無法
    工作，此期間僅領取勞工保險之傷病給付，而未領取任何薪
    資，是共計受有1年未領取薪資之損害，且原告受傷前之薪
    資約為每月50000元，業據提出勞工保險局核定通知書、所
    得稅扣繳憑單為證，並有本院依職權函調原告綜合所得稅結
    算申報書及核定通知書附卷可按。是原告自93年10月16日起
    ，至94年8月20日止，受領有勞工保險局所核定之傷病給付
    ，甚明。再參酌林新醫院診斷證明書復載明，原告自93年10
    月13日經急診入院接受開放式復位固定手術，於93年10月23
    日出院，共住院11日，至94年10月20日，共門診治療37次等
    語，是原告主張自93年10月13日受傷後須休養一年無法工作
    ，堪信為真實。從而原告休養1年之工作損失為600000元（
    計算式：50000×12＝600000），原告此部分請求應屬有據
    。
(四)、減少勞動能力部分：原告主張因此次車禍，造成其右下神經
    受損，導致右下肢肌肉萎縮，右腳無法如正常人彎曲，依勞
    工保險局核定殘廢程度為第10級，即勞動能力減損39.9%。
    經查：
１、原告因本件右脛腓骨骨折術後併神經損傷申請職業傷害殘廢
    給付案，經勞工保險局重新審查，認為原告殘廢程度符合勞
    工保險殘廢給付標準表第143項第11等級及第154項第12等級
    ，合併升等為第10等級，有勞工保險局94年11月28日保給殘
    字第09410268770號函附卷可按。
２、原告之殘廢等級依上開勞工保險局核定既為第10級，則依勞
    工保險條例附表所載殘廢等級表所示，其勞動能力減損39.
    9%。
３、依事故發生時之93年10月13日起算，原告為53歲，至60歲退
    休止，尚有7年從事勞動時間，原告受傷前每月薪資50000
    元，已如上述，依霍夫曼係數扣除中間利息，原告一次請求
    1,468,384元之減少勞動能力之損害（計算式：50000×12×
    0.399×0000000÷0000000＝0000000）, 洵屬正當，應予准
    許。至於被告辯稱車禍當年之薪資突然增加一節，應由被告
    證明原告該次申報虛偽不實，被告既未能證明，所辯自難憑
    採。
(五)、精神慰撫金部分：
    原告因本件侵權行為，造成右側脛、腓骨骨折、右下肢神經
    損傷之傷害，不但必須接受開放式復位內固定手術，且自事
    發當時之93年10月13日，至94年10月20日止，短短1年之間
    ，即門診治療達37次之多，所耗費之精神與時間，不可謂不
    大；且其骨折處癒合後，復經二度手術取出固定器，有診斷
    證明書及病歷附卷可考。而本件車禍，更造成其左踝關節活
    動範圍80度（背曲20度、蹠曲60度），右踝關節活動範圍僅
    45度（背曲5度、蹠曲40度）二腳明顯的重大差異，復經行
    政院國軍退除役官兵輔導委員會臺中榮民總醫院（下稱臺中
    榮總）鑑定明確，有鑑定書附卷可參，且已造成原告肢體殘
    障之結果，事發至今業已屆滿2年，原告走路仍須手持拐杖
    ，走路並略有跛態等情，並經本院於95年11月15日開庭時當
    庭勘驗屬實，是原告因本件侵權行為，肉體上及精神上均歷
    經許多痛苦，依法自得請求被告就非財產上損害予以賠償。
    爰審酌原告為大學畢業，車禍前擔任公司負責人，月薪約5
    萬元，已婚，育有2名子女，及所受痛苦程度等一切情狀後
    ，認原告請求賠償慰撫金額以800000元為適當，逾此部分所
    為請求，尚嫌過高，不應准許。
(六)、綜上所述，原告得主張受損害之金額合計為0000000元（計
    算式為：33160 +7500 +1900 +82000 +600000＋0000000＋
    800000＝0000000）。
(七)、本院認為本件損害賠償事件之過失責任分配比例，以原告、
    被告各佔50%為適當，已如前述，故本件原告依侵權行為損
    害賠償之法律關係請求被告連帶給付0000000元（計算式：
    0000000÷2＝0000000），及自起訴狀繕本送達翌日即94年8
    月19日起至清償日止按週年利率5%計算之利息，為有理由，
    應予准許，逾此部分之請求，為無理由，應予駁回。
陸、被告甲○○一再以臺中榮總鑑定書所言：「右下肢神經傳導
    檢查報告顯示正常。」等語，爭執原告行動能力及工作能力
    並未受損。惟查，原告因本件車禍之結果，造成右脛腓骨骨
    折術後併神經損傷，殘廢程度符合勞工保險殘廢給付標準表
    第143項第11等級及第154項第12等級，合併升等為第10等級
    節，有上開勞工保險局核定函、林新醫院94年10月20日所立
    勞工保險診斷書附卷可參，是原告確因本件車禍而受傷並造
    成肢體一定程度之殘障，進而減損其行動能力及工作能力，
    已甚顯然，質言之，原告肢體之殘障與其右下肢神經傳導是
    否出現障礙，並無必然關聯，被告甲○○前揭所辯，無非企
    圖誤導本院之卸責辯詞，無可採信。
柒、本案事證已臻明確，兩造其餘之陳述、攻擊方法及舉證，均
    對本判決之結果不生影響，爰不一一論述，併此敘明。
捌、結論：本件原告之訴，為一部有理由，一部無理由，依民事
    訴訟法第79條，判決如主文。
中　　華　　民　　國　　96　　年　　5　　月　　  9　　日
                        民事第三庭  法  官　 曹宗鼎
正本係照原本作成
如對本判決上訴，須於判決送達後20日內向本院提出上訴狀。
中　　華　　民　　國　　96　　年　　5　　月　　  9　　日
                                    書記官
